【裁判字號】    95,小上,16
【裁判日期】    950818
【裁判案由】    給付會款
【裁判全文】
臺灣嘉義地方法院民事裁定  95年度小上字第16號
上  訴  人  乙○○
訴訟代理人  甲○○
被上訴人    丙○○
上列當事人間請求給付會款事件，上訴人對於中華民國95年5月
6日本院嘉義簡易庭95年度小字第267號第一審判決提起上訴，本
院判決如下：
    主      文
上訴駁回。
第二審訴訟費用新臺幣壹仟伍佰元由上訴人負擔。
    事實及理由
一、按對於小額程序之第一審裁判之上訴，非以其違背法令為理
    由，不得為之。又上訴狀應記載上訴理由，並表明原判決所
    違背之法令及其具體內容，依訴訟資料可認原判決有違背法
    令之具體事實，民事訴訟法第四百三十六條之二十四第二項
    及第四百三十六條之二十五分別定有明文。是當事人對於小
    額程序之第一審判決提起上訴，以第一審判決有不適用法規
    或適用不當為理由時，其上訴狀或理由書應有具體之指摘，
    依訴訟資料可認原判決有違背法令之具體事實，否則其上訴
    即難認為合法。
二、本件上訴人上訴理由略以：被上訴人就系爭合會積欠上訴人
    新臺幣（下同）21,700元會款，上訴人同意被上訴人以給付
    一萬元和解，其真意乃係被上訴人應按和解所約定之期限付
    款，否則被告仍應給付全部之金額之意，亦即，系爭和解契
    約乃附有以被告如期履行其和解內容之義務為條件，如被告
    不履行其給付義務，則和解契約即告解除失效，被告仍應為
    全部之給付，本件兩造於和解後，經各會員抽籤決定清償上
    訴人會款之日期為94年2月，然被上訴人並未如期給付，經
    上訴人同意展期至94年11月1日，仍未給付，經再寬限延展
    至95年1月19日，被上訴人仍未給付。被上訴人既未於期限
    內如期給付，則系爭和解之「解除條件」顯已告成就，系爭
    和解契約自告失其效力。從而上訴人自得請求被上訴人給付
    會款21,700元等語，原判決判令被上訴人給付10,000元，駁
    回其餘11,700元之請求，有所違誤等語。並請求（一）原判
    決不利上訴人部分廢棄；（二）被上訴人應再給付上訴人11
    ,700 元即自95年2月8日起至清償日止按年息百分之五計算
    之利息。
三、被上訴人則抗辯：本件和解契約並非附條件契約，本件契約
    已獲得全部活會會員同意，在協調當時就已經停止合會之進
    行並無異議，該契約內容亦無約定如何清償，只就金額部分
    達成共識，並未附有解除條件等語，並請求駁回上訴人之上
    訴主張，維持原審判決。
四、本件上訴人上訴理由係以原判決漏未審酌兩造間之和解契約
    係附解除條件，有所違誤云云為由，提起上訴，然查，普通
    民事訴訟事件係採取辯論主義，當事人未主張之事項，法院
    自不得遽依職權據加以斟酌，綜觀原審全卷，上訴人均未曾
    於原審審理時主張兩造間所成立之和解係附有解除條件，是
    原審自無從加以審酌，是其未加以審酌，當無違誤。再查，
    解除條件既係契約之重要部分，自需以當事人間有特別約定
    者為限，然依原審所呈現之所有訴訟資料，均未有足資證明
    兩造間就其和解契約另訂有解除條件之證據，被上訴人亦否
    認其和解契約訂有解除條件，而上訴人僅空言系爭和解契約
    係附有解除條件，惟上訴狀及理由書卻未具體指摘依何訴訟
    資料可資為認定有其主張之解除條件存在之具體事實，故依
    首揭說明，難認其上訴為合法，應予駁回。
五、末按法院為小額訴訟費用之裁判時，應確定其費用額，民事
    訴訟法第436條之19第1項定有明文，此依同法第436條之32
    第1項規定，於小額事件之上訴程序準用之。查上訴人提起
    本件上訴既經駁回，則上訴人應負擔之本件訴訟費用額為第
    二審裁判費新臺幣1,500元。
六、據上論結，本件上訴為不合法，依民事訴訟法第436條之32
    第2項、第444條第1項前段、第95條、第78條、第436條之19
    第1項，裁定如主文。
中    華    民    國    95    年    8    月    18    日
                          民二庭審判長法  官  蔡虔霖
                                      法  官  林福來
                                      法  官  黃明展
以上正本係照原本作成。
本裁定不得抗告。
中    華    民    國    95    年    8     月    18    日
                                      書記官  王佩湘


司法院資訊處製作；財團法人民間司法改革基金會備份。
